【裁判字號】    88,自,311
【裁判日期】    890413
【裁判案由】    詐欺
【裁判全文】
臺灣士林地方法院刑事判決                          八十八年度自字第三一一號
    自  訴  人  丙○○
    被      告  乙○○
                甲○○
    共同選任
    辯  護  人  施正國
右列被告因詐欺案件，經自訴人提起自訴，本院判決如左：
      主  文
乙○○、甲○○均無罪。
      理  由
一、自訴意旨略以：被告乙○○、甲○○於民國八十八年三月初向自訴人調借現款新
    台幣（下同）十五萬元，被告甲○○委其表哥張勝二持附表其夫乙○○為發票人
    、金額十萬元、發票日八十八年一月二十日、付款銀行中國國際商業銀行新興分
    行之支票一紙交付自訴人，被告甲○○表示於一個月內將所欠款項全數償還換回
    該張支票，自訴人並於台北市○○○路○段四十一號辦公室樓下交錢並囑自訴人
    不要將該支票提示，然幾個月後仍拖延避不見面，自訴人始於八十八年九月二十
    日向銀行提示，詎被告竟向銀行撤銷付款委託，因認被告涉嫌刑法第三百三十九
    條第一項之詐欺取財罪嫌。
二、自訴人認被告乙○○、甲○○涉有上開詐欺犯行，固提出附表發票人乙○○、金
    額十萬元、發票日八十八年一月二十日、付款銀行中國國際商業銀行新興分行之
    支票及退票理由單影本一份，以附其說，訊據被告甲○○、乙○○均堅詞否認有
    詐欺犯行，被告乙○○辯稱其妻甲○○之娘家經營生意，故借票予其使用等語；
    被告甲○○則辯稱伊未向自訴人借款，係其表哥張勝二向伊借其夫乙○○之票向
    自訴人借款，因張勝二之前向伊借票，於發票日前均有將錢軋進銀行，故八十八
    年初其表哥張勝二表示無錢過年，伊才借票給他，當時伊表哥張勝二曾以電話聯
    絡自訴人，經自訴人表示不方便借，伊表哥張勝二表示票借他向別人借款，八十
    八年二月十五日除夕伊出國迄同年月十九日回國，同年二月二十四日銀行通知其
    夫乙○○之支票戶頭內無存款，有十萬元之支票待軋錢，經其查明提示支票者係
    自訴人，伊乃詢問自訴人過年前表示不借錢給其表哥，何以復借錢給其表哥，並
    要求自訴人給其過票，嗣自訴人拿出九萬元連同伊自己提出之一萬元讓伊過票，
    自訴人並要求伊另開一張發票日八十八年三月四日、金額十萬元之支票，事後伊
    找其表哥張勝二負責，惟十日後其表哥仍無法兌票，伊再次向自訴人請託，自訴
    人表示可幫忙過票，但因伊表哥張勝二借款未付利息，須加付利息另開一紙十五
    萬元之支票，被告因恐有退票紀錄，乃應允自訴人之要求另開立一紙發票日八十
    八年三月二十四日、金額十五萬元之支票交予自訴人，惟支票到期其表哥仍無力
    將款項存入被告乙○○之戶頭內，乃再度委請自訴人幫忙，當日伊人在桃園，乃
    請表哥至表妹謝慧鈴之住處向其拿取之前交付尚未兌領之本件系爭支票交予自訴
    人，是本件系爭支票並非伊向自訴人借款所交付，而係被告表哥張勝二持伊之夫
    乙○○之支票向自訴人借款，支票到期無法兌現，自訴人要求換票而取得，現已
    不知張勝二之去向等語。經查（一）自訴人主張被告甲○○於八十八年三月初持
    附表金額十萬元之支票向其借款十五萬元，惟依常情被告如係借款十五萬元，豈
    可能僅令開具十萬元之本件附表之支票為憑，是自訴人主張之事實洵難遽信。（
    二）再查自訴人堅稱十萬元係被告甲○○與其表哥張勝二一起來借，錢係交付予
    被告甲○○，伊不曾借款給張勝二云云，惟查案外人張勝二曾持被告乙○○為發
    票人之支票向自訴人借款二萬元、三萬元，有案外人張勝二背書，發票人為被告
    乙○○、發票日均為八十八年一月二十七日、金分別為二萬元、三萬元之支票影
    本二張在卷可稽，且自訴人坦承該二張支票有兌現，是自訴人指未曾借款給張勝
    二洵不足採。雖自訴人另辯稱係被告甲○○協同張勝二一起向其借款，錢係交付
    甲○○，惟在上開支背書者係張勝二，苟係被告甲○○到場借款，自訴人不令被
    告甲○○背書，反令案外人張勝二背書，亦違常情。（三）再查被告辯稱於八十
    八年初其表哥張勝二表示無錢過年，伊才借票給他，當時伊表哥張勝二曾以電話
    聯絡自訴人，經自訴人表示不方便借，伊表哥表示票借他向別人借款，八十八年
    二月十五日除夕伊出國迄同年月十九日回國，同年二月二十四日銀行通知其夫乙
    ○○之支票戶頭內無存款，有十萬元之支票待軋錢，經其查明提示支票者係自訴
    人等情，有其提出於八十八年二月十五出國至同年月十九日回國之護照影本及乙
    ○○為發票人，發票日八十八年二月二十四日、金額十萬元之支票影本一紙附卷
    可稽，核與被告甲○○所辯相符，且自訴人亦坦承曾持有該張支票；且查被告甲
    ○○辯稱上開發票日八十八年二月二十四日、金額十萬元之支票，嗣由自訴人拿
    出九萬元連同被告甲○○自己提出之一萬元過票，並由被告甲○○另開一張發票
    日三月四日、金額十萬元之支票予自訴人，惟十日後其表哥仍無法兌票，被告甲
    ○○再次向自訴人請託，自訴人表示可幫忙過票，但因伊表哥張勝二借款未付利
    息，須加付利息另開一紙十五萬元之支票，被告因恐有退票紀錄，乃應允自訴人
    之要求另開立一紙發票日八十八年三月二十四日、金額十五萬元之支票交予自訴
    人等情，亦有被告甲○○提出之支票往來明細表附卷可稽，是被告甲○○上開所
    辯，均非無據。嗣其表哥張勝二仍無力兌付上開十五萬元之支票，再度委請自訴
    人幫忙，由被告甲○○因該日其本人在桃園，乃另請其表哥張勝二至表妹謝慧鈴
    之住處向她拿取之前其所交付尚未兌領之本件系爭支票交予自訴人，是本件支票
    之發票日八十八年一月二十日早在自訴人所主張之借款日期八十八年三月間之前
    甚久，是如被告甲○○向自訴人借款週轉，依常情其所出具支票之發票日通常係
    約定之清償日，不可能持發票日於借款日之前之支票，是自訴人稱被告甲○○持
    附表之支票向其借款十五萬元，洵非可信。是綜上所述被告甲○○所辯僅係提供
    被告乙○○之支票供案外人張勝二對外週轉，其並非施用詐術向自訴人借款後，
    逃逸無蹤，撤銷付款委託係因認非借款人而不願負票據債務所為，難認其有何詐
    欺之故意，衡情亦僅係民事債務糾紛。（四）本件被告乙○○自始至終未曾與自
    訴人見面或聯繫，係因其係被告甲○○之丈夫，故自訴人始對其提出詐欺自訴，
    業經自訴人供明在卷，是被告乙○○即無任何犯行，且無證據堪認其支票交予被
    告甲○○轉借他人有何詐欺之故意，縱有發票人之票據債務，尚與詐欺罪之構成
    要件不符，此外復查無其他積極證據足認被告二人涉有詐欺罪嫌，爰依法諭知無
    罪之判決。
三、被告乙○○經合法傳喚，無正當理由不到庭，本院認本件被告乙○○係應諭知無
    罪之案件，爰不待其陳述逕行判決。
四、據上論斷，應依刑事訴訟法第三百四十三條、第三百零六條、第三百零一條第一
    項，判決如主文。
中      華      民      國      八十九    年      四    月      十三    日
                                臺灣士林地方法院刑事第四庭
                                        法  官  杜  惠  錦
右正本證明與原本無異。
如不服本判決，應於判決送達後十日內，向本院提出上訴狀。
                書記官  施  惠  卿
中      華      民      國      八十九    年      四    月      十八    日
附表：
一、發票人乙○○、金額新台幣十萬元、發票日八十八年一月二十日、付款銀行中國
    國際商業銀行新興分行。


司法院資訊處製作；財團法人民間司法改革基金會備份。
